【裁判字號】    90,抗,583
【裁判日期】    901214
【裁判案由】    妨害名譽
【裁判全文】
臺灣高等法院刑事裁定                                九十年度抗字第五八三號
    抗告人  即
    自  訴  人  甲○○
    代  理  人  黃正峰
    被      告  乙○○
                丙○○
                丁○○
右抗告人因被告等妨害名譽案件，不服台灣台北地方法院九十年度自字第六一五號，
中華民國九十年十月四日裁定（移送原審法院併辦案號：九十年度偵字第八七三七號
），提起抗告，本院裁定如左：
    主  文
抗告駁回。
    理  由
一、原裁定意旨略以：本件抗告人即自訴人甲○○認被告乙○○、丙○○及丁○○涉
    有刑法第三百零九條之公然侮辱及第三百十條之誹謗罪嫌，無非係以被告乙○○
    、丙○○及丁○○先後於檢察官偵查時當庭稱抗告人甲○○有精神病、濫行起訴
    及其偷密碼云云為其主要論據。按刑法上之公然侮辱罪，須侮辱行為足使不特定
    人或多數人得以共見共聞始得成立。查抗告人甲○○所稱被告乙○○、丙○○及
    丁○○先後於八十九年十一月三十日、九十年三月五日及九十年六月十九日在檢
    察官偵查時當庭指摘抗告人甲○○有精神病及濫行起訴乙節縱係屬實，然依刑事
    訴訟法第二百四十五條第一項之規定：「偵查，不公開之。」，是除該案件之當
    事人即本件之抗告人及被告、該偵查庭之檢察官及職員外，其他不特定人或多數
    人均不得自由進出該偵查庭，尚難認為已達不特定人或多數人得以共見共聞之程
    度，自難以公然侮辱之罪名相繩。次按，刑法第三百十條誹謗罪之成立，必須意
    圖散布於眾，而指摘或傳述足以毀損他人名譽之具體事實，倘僅抽象地公然為謾
    罵或嘲弄，並未指摘具體事實，則屬刑法第三百零九條第一項之公然侮辱罪範疇
    （最高法院八十六年度台上字第六九二０號著有判決可資參照）。查抗告人甲○○雖指訴被告乙○○、丙○○及丁○○所稱其有精神病及濫行起訴等語，然上開
    言詞僅屬抽象之謾罵及嘲弄，並未指摘具體事實，是被告等之上開行為自與誹謗
    罪之構成要件有間。又抗告人甲○○所指訴被告乙○○、丙○○及丁○○於偵查
    庭內就其所申告內容辯稱係其偷密碼乙情縱屬真正，然抗告人甲○○與被告乙○○、丙○○及丁○○三人對簿公堂，被告乙○○、丙○○及丁○○為施行攻擊防
    禦方法，當庭所為防禦自己權利之辯白，應屬自衛、自辯及保護自身合法利益發
    表之言論，自無侵害他人名譽之故意，且被告乙○○、丙○○及丁○○僅於不公
    開之偵查庭內作此指摘，實難認其有散布於眾之意圖，參諸前揭之說明，亦難以
    誹謗罪相繩。此外，原審法院復查無其他積極證據足認被告乙○○、丙○○及丁○○有何其他妨害名譽犯行，渠等犯罪嫌疑均屬不足，因而認為有刑事訴訟法第
    二百五十二條第十款之情形，駁回抗告人自訴。
二、抗告人不服原裁定，提起抗告，其抗告意旨如後附抗告狀影本所載。
三、經查，抗告人自訴被告乙○○、丙○○、丁○○等三人公然侮辱與誹謗等罪嫌，
    其指訴之事實均係發生於檢察署偵查庭中，此於抗告人抗告狀中均有明確記載，
    抗告人亦於原審卷中陳述：「他們都是在檢察官開庭的法院內罵我。」（詳原審
    卷第七十五頁）等語綦詳。按偵查，不公開之，刑事訴訟法第二百四十五條第一
    項定有明文。是本件抗告人之指訴，除抗告人、被告等及證人暨檢察官及法院職
    員等人在場外，其他不特定人或多數人均不得自由進出該偵查庭，則此情形尚難
    認已達不特定人或多數人得以共見共聞之程度，核與刑法上公然侮辱罪之要件（
    詳參二十九年度院字第二０三三號判例、大法官會議釋字第一四五號）不合。次
    查，刑法上之誹謗罪亦須以意圖向不特定多數人傳播披露該足以毀損他人名譽之
    事項為要件，參諸上揭說明，抗告人所指訴之事實亦與誹謗罪之要件不合。則抗
    告人自訴被告等之事實自難以公然侮辱及誹謗罪相繩。至抗告狀指摘原裁定諸多
    錯誤部分，縱令屬實，然該錯誤與裁定結果間並不生影響。另抗告人追加自訴（
    指被告等在偵查中公然侮辱及誹謗部分），均係被告等於同一訴訟中先後為之，
    本院認應係同一概括行為，併予敘明。綜上所述，抗告人猶執陳詞指摘原裁定不
    當，顯非可採。原法院據此駁回抗告人自訴，經核並無不合。本件抗告，為無理
    由，應予駁回。
四、據上論斷，應依刑事訴訟法第四百十二條，裁定如主文。
中      華      民      國      九十      年      十二      月   十四   日
                                      臺灣高等法院刑事第四庭
                                          審判長法  官  蔡  永  昌
                                                法  官  徐  昌  錦
                                                法  官  陳  榮  和
右正本證明與原本無異。
不得再抗告。
                                                書記官  劉  麗  芬
中      華      民      國      九十      年      十二     月    十七   日


司法院資訊處製作；財團法人民間司法改革基金會備份。
